臺灣高等法院刑事判決　　　　　　　　94年度上訴字第1973號
上　訴　人
即　被　告　甲○○
　　　　　　　　　　　號
上列上訴人因毒品危害防制條例案件，不服臺灣新竹地方法院94
年度訴字第205號，中華民國94年4月29日第一審判決（起訴案號
：臺灣新竹地方法院檢察署94年度毒偵字第414號、第415號），
提起上訴，本院判決如下：
    主  文
上訴駁回。
    事  實
一、甲○○曾於民國83年7月29日因違反麻醉藥品管理條例案件
    ，經原審判處有期徒刑5月確定；再於83年11月26日因違反
    同條例案件，經原審判處有期徒刑6月確定，又於82年12月3
    日因藥事法案件，經本院駁回甲○○之上訴而維持原判處有
    期徒刑5月確定，嗣經本院就其犯前開三罪定其應執行有期
    徒刑1年2月，於84年7月20日執行完畢。又於84年6月20日，
    因違反麻醉藥品管理條例案件，經本院判處應執行有期徒刑
    1年確定（原審案號：83年度易字第3390號），經與前述應
    執行刑接續執行，於84年12月19日縮短刑期假釋出監，於85
    年6月26日假釋期滿執行完畢。再於86年、87年間因違反麻
    醉藥品管理條例案件、贓物及竊盜罪，經原審分別判處有期
    徒刑6月、4月、10月，並合併定執行刑為有期徒刑1年6月，
    而於87年12月15日假釋付保護管束，迄88年8月15日假釋期
    滿未經撤銷，所餘刑期以已執行論。甲○○沾染施用毒品惡
    習，前於87年間，因違反毒品危害防制條例案件，經原審依
    職權以87年度訴字第351號裁定送觀察、勒戒結果，認無繼
    續施用毒品傾向，於87年11月11日自勒戒處所釋放，而由原
    審以87年度訴字第351號判決免刑確定。詎仍不知戒除毒癮
    ，又於觀察、勒戒執行完畢釋放後，5年內之下述時間，分
    別起意施用第一級毒品海洛因及第二級毒品安非他命：(一)於
    88年5月8日晚間，在新竹縣市不詳地點施用第二級毒品安非
    他命1次，嗣於88年5月9日10時許，為警在其持有之車號LQ-
    5198號自用小客車上，查獲安非他命1包（毛重0.9公克），
    經原審以88年度毒聲字第1617號裁定送觀察、勒戒結果，認
    有繼續施用毒品傾向，並經原審以88年度毒聲字第2558號裁
    定令入戒治處所施以強制戒治一年，後經戒治所評定合格，
    認無繼續戒治之必要，而經原審以89年度毒聲字第1230號裁
    定停止強制戒治並付保護管束。(二)詎甲○○於89年6月14日
    出戒治處所後，又於保護管束期間內之89年10月9日，在臺
    灣新竹地方法院檢察署採尿檢驗前26小時期間，在新竹縣市
    不詳地點，施用第一級毒品海洛因1次，因違反保護管束應
    遵守事項情節重大，旋由原審以89年度毒聲字第2727號裁定
    撤銷停止戒治，令入戒治處所施以強制戒治。(三)惟尚未及執
    行強制戒治，甲○○即再於90年3月7日上午10時許回溯96小
    時期間內，在新竹縣市不詳地點，施用第二級毒品安非他命
    1次，為警於90年3月6日23時30分許，在新竹市○○路65號
    前，查獲其持有安非他命2包（毛重19.5公克）。
二、案經新竹市警察局第一分局報告及新竹縣警察局移送臺灣新
    竹地方法院檢察署檢察官偵查起訴。
    理  由
一、前揭事實，業據被告於原審審理時均坦承不諱。被告88年5
    月9日、90年3月6日先後為警查獲後，採尿檢驗均呈安非他
    命陽性反應，有新竹縣衛生局尿液檢驗單、對照表影本各2
    份（見88年度偵字第5512卷第10、11、32頁及90年度毒偵字
    第486卷第50、51頁），並有分別查獲之安非他命1包（毛重
    0.9公克）、安非他命2包（毛重19.5公克）扣案及扣押物清
    單2份在卷可佐（見88年度偵字第5512卷第32頁及90年度毒
    偵字第486卷第51頁）。被告於89年10月9日經臺灣新竹地方
    法院檢察署採尿檢驗結果，呈嗎啡陽性反應，有該署受保護
    管束人尿液檢體監管紀錄表、濫用藥物陽性檢體檢驗報告影
    本各乙份存卷可考（見88年度偵字第488卷第64、65頁）。
    被告於觀察、勒戒執行完畢釋放後，5年內再施用第一級毒
    品海洛因及第二級毒品安非他命，復有卷附之原審87年度訴
    字第351號裁定及臺灣高等法院被告全國前案紀錄表、法務
    部在監在押資料表各一份附卷可考。綜上所述，本件事證已
    臻明確，被告施用第一級、第二級毒品之犯行洵堪認定。
二、查被告行為後，新修正之毒品危害防制條例業已於93年1月9
    日施行（該條例早已於92年7月9日修正公布，依該條例第36
    條規定，自公布後6個月施行），關於初犯施用第一級或第
    二級毒品，經觀察勒戒後，認無繼續施用毒品傾向，而為檢
    察官不起訴處分後，再犯施用第一級或第二級毒品之罪者，
    依修正前毒品危害防制條例第20條第3項前段規定，須再經
    觀察勒戒後，認有繼續施用毒品之傾向者，方得依法追訴、
    審判；依修正後毒品危害防制條例第23條規定，只需再犯施
    用第一級或第二級毒品之罪，檢察官即得依法追訴，無須再
    經觀察勒戒之評估結果是否有繼續施用毒品傾向而為不同之
    處置。本件被告經原審依職權以87年度訴字第351號裁定送
    觀察、勒戒結果，認無繼續施用毒品傾向，於87年11月11日
    出勒戒處所後，又犯事實欄之犯行，經原審以88年度毒聲字
    第1617號裁定送觀察、勒戒結果，認有繼續施用毒品傾向，
    而經原審再以88年度毒聲字第2558號裁定令入戒治處所施以
    強制戒治一年，是無論依修正前、後之規定，本案均得由檢
    察官依法追訴並由本院依法審判。再關於施用第一級毒品或
    第二級毒品之刑罰規定，不論條次、法定刑度均無變更，是
    自應依修正後規定為裁判。次查海洛因及安非他命分屬毒品
    危害防制條例第2條第2項第1款所列之第一級毒品及第2款所
    列之第二級毒品，核被告所為，係分別犯毒品危害防制條例
    第10條第1項之施用第一級毒品罪及同條例第10條第2項之施
    用第二級毒品罪。至其持有第一級毒品海洛因、第二級毒品
    安非他命後，分別進而施用，其持有毒品之低度行為，應分
    別為施用之高度行為所吸收，爰不另論其持有第一級毒品及
    第二級毒品罪。又被告所為先後二次施用第二級毒品安非他
    命犯行，時間相隔已近2年之久，且期間並經原審以88年度
    毒聲字第2558號裁定令入戒治處所施以強制戒治一年，後經
    戒治所評定合格，認無繼續戒治之必要，而經原審以89年度
    毒聲字第1230號裁定停止強制戒治並付保護管束，有上述裁
    定各1份附卷可考，難認係基於概括犯意為之，均應與罪名
    不同、犯意各別及行為互殊之施用第一級毒品罪等三罪分論
    併罰。又被告曾於82、83年，分別因二度違反麻醉藥品管理
    條例案件及藥事法案件，分別經法院判處有期徒刑5月、6月
    、5月確定，並經本院就其犯前開三罪定其應執行有期徒刑1
    年2月確定，於84年7月20日執行完畢；嗣又於84年6月20 日
    ，因違反麻醉藥品管理條例案件，經法院判處有期徒刑1 年
    確定並接續執行而於84年12月19日縮短刑期假釋出監，於85
    年6月26日假釋期滿執行完畢；嗣再於86年、87年間因違反
    麻醉藥品管理條例案件、贓物及竊盜罪，經原審分別判處有
    期徒刑6月、4月、10月，並合併定執行刑為有期徒刑1年6月
    ，而於87年12月15日假釋付保護管束，甫於88年8月15日假
    釋期滿未經撤銷，所餘刑期以已執行論等前案刑事犯罪與執
    行記錄，有被告全國前案紀錄表1紙及原審87年度訴字第351
    號、86年度第1691號、第1103號、87年度易字第161號判決
    各1份附卷可據，其於上開有期徒刑執行完畢後5年內，分別
    再犯本件有期徒刑以上之三罪，均為累犯，分別應依刑法第
    47條規定加重其刑。
三、原審經審理結果，認被告罪證明確，適用毒品危害防制條例
    第10條第1項、第2項、第18條第1項前段，刑法第11條前段
    、第47條、第51條第5款之規定，並審酌被告經觀察勒戒後
    ，竟不知悔悟，於不足2年之期間內即被查獲本件3次犯行，
    且於停止戒治付保護管束期間仍一再犯施用第一級、第二級
    毒品罪，以施用毒品次數之密集，顯見自制力薄弱，缺乏拒
    用毒品之決心；又安非他命及海洛因等毒品，危害施用者之
    神經中樞，使施用者產生幻聽及幻想之症狀，對施用者之健
    康產生不良之影響，同時因幻聽及幻想結果亦可能使施用者
    對周遭之人施暴，對公共秩序產生威脅；惟施用毒品所生危
    害本以自戕健康為主，且被告於審理時坦認犯行等一切情狀
    ，認被告甲○○施用第二級毒品，累犯，處有期徒刑月。
    扣案之第二級毒品安非他命壹包（毛重零點玖公克）沒收銷
    燬之；又施用第一級毒品，累犯，處有期徒刑柒月；又施用
    第二級毒品，累犯，處有期徒刑肆月。扣案之第二級毒品安
    非他命共貳包（總毛重拾玖點伍公克）均沒收銷燬之。應執
    行有期徒刑壹年。扣案之第二級毒品安非他命共包（其中
    壹包毛重零點玖公克、另貳包總毛重拾玖點伍公克）均沒收
    銷燬之等，經核於法並無違誤，量刑亦屬妥適，被告上訴未
    具理由，為無理由，應予駁回。
四、被告經合法傳喚，無正當理由不到庭，爰不待其陳述逕行判
    決。
據上論斷，應依刑事訴訟法第368條、第371條判決如主文。
本案經檢察官劉靜婉到庭執行職務。
中　　華　　民　　國　　94　　年　　11　　月　　8 　　日
                  刑事第十庭  審判長法  官  陳正雄
                                    法  官  黃金富
                                    法  官  許宗和
以上正本證明與原本無異。
第一級毒品部分如不服本判決，應於收受送達後十日內向本院提
出上訴書狀，其未敘述上訴之理由者並得於提起上訴後十日內向
本院補提理由書（均須按他造當事人之人數附繕本）。
其餘不得上訴。
                                    書記官  沈秀容
中　　華　　民　　國　　94　　年　　11　　月　　14　　日
